臺灣臺中地方法院刑事判決
111年度交易字第393號
公  訴  人  臺灣臺中地方檢察署檢察官
被      告  王元宏




上列被告因公共危險案件，經檢察官提起公訴（111年度偵緝字
第322號），被告於準備程序為有罪之陳述後，本院裁定進行簡
式審判程序，判決如下：
    主    文
王元宏駕駛動力交通工具而血液中酒精濃度達百分之零點零五以
上，處有期徒刑伍月，如易科罰金，以新臺幣壹仟元折算壹日。
    犯罪事實及理由
一、犯罪事實
　　王元宏於民國109年12月31日11時30分許起至同日近14時許
    止，在臺中市大墩路附近之工地飲用啤酒後，於同日15時許
    騎乘車牌號碼000-0000號普通重型機車上路，嗣於同日16時
    2分許，行經臺中市○○區○○○路00號前，不慎追撞前方湯清鈴
    駕駛之車牌號碼000-0000號之自用小客車(湯清鈴未受傷）
    ，王元宏因此受傷，經送往林新醫療社團法人林新醫院急診
    ，警方據報到場處理，並委由該醫院對王元宏進行抽血檢驗
    ，測得其血液中酒精濃度為為274mg/dl（即百分之0.274）
    ，始查悉上情。
二、證據名稱　　
  ㈠被告王元宏於檢察事務官詢問、本院準備程序及審理時之自
    白。
  ㈡證人湯清鈴於警詢時之證述。
  ㈢臺中市政府警察局第四分局當事人酒精測定紀錄表、林新醫
    療社團法人林新醫院檢驗報告、警員職務報告、道路交通事
    故現場圖、道路交通事故調查報告表㈡、臺中市政府警察局
    舉發違反道路交通管理事件通知單、現場照片各1份。
三、論罪科刑
  ㈠按行為後法律有變更者，適用行為時之法律。但行為後之法
    律有利於行為人者，適用最有利於行為人之法律，刑法第2
    條第1項定有明文。本件被告王元宏行為後，刑法第185條之
    3業於民國111年1月28日修正公布，並於同年月30日生效施
    行。修正前刑法第185條之3第1項第1款規定：「駕駛動力交
    通工具而有下列情形之一者，處2年以下有期徒刑，得併科2
    0萬元以下罰金：一、吐氣所含酒精濃度達每公升零點二五
    毫克或血液中酒精濃度達百分之零點零五以上。」，修正後
    刑法第185條之3第1項第1款則規定：「駕駛動力交通工具而
    有下列情形之一者，處3年以下有期徒刑，得併科30萬元以
    下罰金：一、吐氣所含酒精濃度達每公升零點二五毫克或血
    液中酒精濃度達百分之零點零五以上。」，比較新舊法之結
    果，修正後之規定提高有期徒刑與罰金刑之最高刑度，並未
    較有利於被告，依刑法第2條第1項前段規定，應適用被告行
    為時即修正前刑法第185條之3第1項第1款之規定論處。
  ㈡核被告所為，係犯修正前刑法第185條之3第1項第1款之駕駛
    動力交通工具而血液中酒精濃度達百分之0.05以上罪。
　㈢按法院於審酌被告是否適用累犯規定而加重其刑時，訴訟程
    序上應先由檢察官就前階段被告構成累犯之事實，以及後階
    段應加重其刑之事項，主張並具體指出證明方法後，法院才
    需進行調查與辯論程序，而作為是否加重其刑之裁判基礎。
    前階段構成累犯事實為檢察官之實質舉證責任，後階段加重
    量刑事項為檢察官之說明責任，均應由檢察官分別負主張及
    具體指出證明方法之責。倘檢察官未主張或具體指出證明方
    法時，可認檢察官並不認為被告構成累犯或有加重其刑予以
    延長矯正其惡性此一特別預防之必要，且為貫徹舉證責任之
    危險結果所當然，是法院不予調查，而未論以累犯或依累犯
    規定加重其刑，即難謂有應調查而不予調查之違法（最高法
    院110年度台上大字第5660號裁定意旨參照）。檢察官起訴
    書雖敘及被告前因酒後駕車案件，經法院判處有期徒刑3月
    確定，於108年1月14日易科罰金執行完畢，被告於前案有期
    徒刑執行完畢後，5年內故意再犯本件有期徒刑以上之罪，
    為累犯，請依刑法第47條第1項規定，加重其刑等語，惟檢
    察官未就被告構成累犯事實及加重其刑事項，具體指出證明
    方法，此部分既未經調查、辯論，自無從依刑法第47條第1
    項之規定論以被告累犯或依累犯之規定加重其刑，附此敘明
    。　　
  ㈣爰審酌被告前於104年、107間因酒後駕車案件，經臺灣臺南
    地方法院以104年度交簡字第4678號判決判處有期徒刑2月確
    定、經同法院以107年度交簡字第3054號判決判處有期徒刑3
    月確定，此有臺灣高等法院被告前案紀錄表1份在卷可稽，
    竟仍不知警惕，再為本件酒後駕車之行為，顯然漠視法秩序
    ，罔顧自身及往來人車生命、身體、財產安全，惡性非輕，
    惟念及被告犯後坦承犯行，態度尚佳，並參其血液中酒精濃
    度為百分之0.274，酒醉程度甚高，且追撞他車肇事，嚴重
    危害自身及其他用路人之行車安全，暨其智識程度、家庭經
    濟狀況等一切情狀，量處如主文所示之刑，並諭知易科罰金
    之折算標準。
據上論斷，應依刑事訴訟法第273條之1第1項、第299條第1項前
段、第310條之2、第454條第1項，修正前刑法第185條之3第1項
第1款，刑法第2條第1項前段、第41條第1項前段，刑法施行法第
1條之1第1項，判決如主文。
本案經檢察官林宏昌提起公訴，檢察官林煒容到庭執行職務。 
中    華    民    國   111    年    4     月    29    日
                  刑事第十一庭  法  官  林依蓉
以上正本證明與原本無異。
如不服本判決應於收受送達後20日內向本院提出上訴書狀，並應
敘述具體理由；其未敘述上訴理由者，應於上訴期間屆滿後20日
內向本院補提理由書（均須按他造當事人之人數附繕本）「切勿
逕送上級法院」。 
                                書記官  林  俐
中    華    民    國   111    年    4     月    29    日
附錄本案論罪科刑法條：
修正前刑法第185條之3第1項
駕駛動力交通工具而有下列情形之一者，處2年以下有期徒刑，
得併科20萬元以下罰金：
一、吐氣所含酒精濃度達每公升零點25毫克或血液中酒精濃度達
    百分之0.05以上。
二、有前款以外之其他情事足認服用酒類或其他相類之物，致不
    能安全駕駛。
三、服用毒品、麻醉藥品或其他相類之物，致不能安全駕駛。